【裁判字號】    90,交易,51
【裁判日期】    920130
【裁判案由】    過失傷害
【裁判全文】
臺灣臺北地方法院刑事判決                            九十年度交易字第五一號
    公  訴  人  臺灣臺北地方法院檢察署檢察官
    被      告  乙○○  男  二.
右列被告因過失傷害案件，經檢察官聲請以簡易判決處刑（八十九年度偵字第二一一
五二、二一三二○號），經本院新店簡易庭受理後（受理案號為八十九年度店交簡字
第五八一號），認不宜以簡易判決處刑，移送前來，本院適用通常程序判決如左：
    主  文
乙○○因過失傷害人，處有期徒刑參月，如易科罰金以參佰元折算壹日。
    事  實
一、乙○○於民國八十九年四月三日凌晨三時許，與友人在台北縣新店市○○路「庭
    園ＫＴＶ」店內服用酒類啤酒，已達不能安全駕駛動力交通工具之程度（肇事後
    經警測得其呼氣所含酒精濃度達每公升零點三毫克），猶駕駛車號ＫＲ－一四九
    九號自用小客車上路，沿台北縣新店市○○路○段第三快車道由南往北行駛（被
    告涉犯刑法第一百八十五條之三醉態駕駛罪部分，業經本院八十九年度交簡上字
    第九六號判決駁回被告之上訴確定），於同日三時三十分許行至中興路三段二五
    ○號「京澄檜道」工地前欲停車，本應注意在快車道因停車而有倒車必要時，應
    謹慎緩慢後倒，並應注意其他車輛及行人，而當時天候陰、夜間有照明、路面乾
    燥、無缺陷、無障礙物、視距良好，並無不能注意情事，竟因酒後注意力及反應
    能力下降，疏未注意後方來車，且因見路邊已停滿車輛，僅前開工地出入口尚有
    可供一輛汽車斜插停放之空間，乃率爾向左後方第二快車道方向倒車，欲將車頭
    右轉駛入前開空位停車，適甲○○騎乘車號ＦＴＤ—五一一號重機車附載丁○○
    沿中興路三段南往北行駛正行經該處，見狀避煞不及，該機車因前車頭部位與乙○○所駕駛汽車之右後車身發生碰撞而倒地，甲○○因此受有右肩疑似喙突骨骨
    折合併肩鎖關節脫位等傷害，丁○○則受有右踝扭挫傷、瘀腫痛、外韌損傷等傷
    害。嗣經路人報警處理，乙○○並即向到場員警坦承肇事接受裁判。
二、案經甲○○、丁○○訴請台北縣政府警察局新店分局報告台灣台北地方法院檢察
    署檢察官偵查聲請簡易判決處刑。
    理    由
一、訊據被告乙○○固坦承酒後駕車於上揭時、地發生車禍，致告訴人甲○○、丁○○受傷，惟否認伊有過失，辯稱：伊開始倒車前，有先搖下車窗確定後方沒有來
    車，且後方路口號誌為紅燈，告訴人之機車不知從何處跑出來的云云。經查：
    (一)右揭犯罪事實，業據告訴人迭於警訊、偵查及本院調查時指述歷歷，並有告訴
      人提出之診斷證明書三份、警製之道路交通事故調查表、酒測單、汽車駕駛人
      酒後生理協調平衡檢測紀錄卡、台北縣警察局舉發違反道路交通管理事件通知
      單、本院八十九年度交簡上字第九六號判決書、現場及車損照片等件附卷可稽
      。
    (二)被告雖以前揭情詞置辯，惟依據道路交通事故調查報告表之記載及現場照片所
      示，肇事路段為直路，路上別無其他遮蔽視線之障礙物，視距開闊、良好，被
      告在該路段第三車道為停車之故而倒車，並無不能查知後方來車動態之情事；
      再佐以告訴人甲○○陳稱事發前即見到被告之車在其前方約五十至一百公尺，
      係因被告倒車太快且不合常理，所以就撞上了等語（本院九十一年四月十七日
      訊問筆錄參照），益證被告所辯並非事實，委無可採。
    (三)按汽車駕駛人飲用酒類後其吐氣所含酒精成分超過每公升零點二五毫克以上者
      ，不得駕車；汽車倒車時，應顯示倒車燈光或手勢後，謹慎緩慢後倒，並應注
      意其他車輛及行人，道路交通安全規則第一百十四條第二款、第一百十條第二
      款分別定有明文，被告為已考領駕照之駕駛人，對此實難諉稱不知。而依卷附
      道路交通事故調查報告表所載，事發當時天候陰、夜間有照明、路面柏油、乾
      燥、無缺陷、無障礙物、視距良好，並無不能注意情事，被告竟因酒後注意力
      與反應能力下降，疏未注意後方來車，率爾向左後方快車道倒車終至肇事，伊
      對本件事故之發生為有過失，至屬明確，台灣省台北縣區車輛行車事故鑑定委
      員會對本件事故之肇因亦同此認定，有該會九十一年十二月十八日北鑑字第九
      一○五八八號鑑定意見書可參；又本件告訴人所受傷害與被告之過失行為間實
      有相當因果關係。綜上，本件事證明確，被告過失犯行洵堪認定，應依法論科
      。
二、核被告乙○○所為，係犯刑法第二百八十四條第一項前段之過失傷害罪。被告因
    一過失駕駛行為，同時致告訴人甲○○、丁○○成傷，觸犯二過失傷害罪，為想
    像競合犯，依刑法第五十五條規定，應從傷勢較重之甲○○部分處斷。另被告酒
    醉駕車，因而致告訴人受傷，依法應負刑事責任，應依道路交通管理處罰條例第
    八十六條第一項規定加重其刑。又被告於肇事後即向到場處理事故員警坦承肇事
    ，有警製之自首調查表一紙在卷足憑，為對於未發覺之罪自首而接受裁判，應依
    刑法第六十二條前段規定減輕其刑，依法應先加後減。爰審酌被告之品行、過失
    情節、所生危害、肇事迄今仍不願賠償告訴人所受損害等一切情狀，量處如主文
    所示之刑。被告行為後，刑法第四十一條已於九十年一月四日修正，嗣經總統於
    九十年一月十日公布，並自同年一月十二日起生效，依現行刑法第四十一條第一
    項前段：「犯最重本刑為五年以下有期徒刑以下之罪，而受六個月以下有期徒刑
    或拘役之宣告，因身體、教育、職業、家庭之關係或其他正當事由，執行顯有困
    難者，得以一元以上三元以下折算一日，易科罰金」之規定，較諸修正前之刑法
    第四十一條以「犯最重本刑為三年以下有期徒刑以下之刑之罪，而受六月以下有
    期徒刑或拘役之宣告」，始得易科罰金之規定，以修正後現行刑法第四十一條第
    一項前段之規定有利於被告，被告行為時雖在刑法第四十一條修正生效前，惟依
    刑法第二條第一項前段規定，仍應適用裁判時即修正後之刑法第四十一條第一項
    前段規定，諭知易科罰金之折算標準。
據上論斷，依刑事訴訟法第四百五十二條、第二百九十九條第一項前段，道路交通管
理處罰條例第八十六條第一項，刑法第二條第一項前段、第二百八十四條第一項前段
、第五十五條、第六十二條前段、第四十一條第一項前段，罰金罰鍰提高標準條例第
一條前段、第二條，判決如主文。
本案經檢察官丙○○到庭執行職務
中      華      民      國      九十二     年     一     月     三十    日
                                      臺灣臺北地方法院交通法庭
                                          法  官  陳婷玉
右正本證明與原本無異。
如不服本判決，應於判決送達後十日內，向本院提出上訴狀。
                                          書記官  陳弘文
中      華      民      國      九十二     年     二     月       六    日
附錄本案所犯法條全文
刑法第二百八十四條
一因過失傷害人者，處六月以下有期徒刑，拘役或五百元以下罰金。致重傷者，處一
  年以下有期徒刑，拘役或五百元以下罰金。
二從事業務之人，因業務上之過失傷害人者，處一年以下有期徒刑、拘役或一千元以
  下罰金。致重傷者，處三年以下有期徒刑，拘役或二千元以下罰金。


司法院資訊處製作；財團法人民間司法改革基金會備份。
